【裁判字號】    92,交訴,14
【裁判日期】    920829
【裁判案由】    公共危險等
【裁判全文】
臺灣板橋地方法院刑事判決                          九十二年度交訴字第一四號
    公  訴  人  臺灣板橋地方法院檢察署檢察官
    被      告  丁○○
右列被告因公共危險等案件，經檢察官提起公訴（九十一年度偵字第二００一九號）
，本院判決如左：
    主  文
丁○○因過失傷害人致重傷，累犯，處有期徒刑拾月。又駕駛動力交通工具肇事，致
人受傷而逃逸，累犯，處有期徒刑壹年。應執行有期徒刑壹年玖月。
    事  實
一、丁○○於民國八十五年間，因侵占案件，經本院判處有期徒刑四月，於八十六年
    七月二十八日確定；於八十五年間，因違反麻醉藥品管理條例案件，經臺灣臺北
    地方法院判處有期徒刑六月，於八十六年二月十一日確定；於八十六年間，因違
    反麻醉藥品管理條例案件，經臺灣臺北地方法院判處有期徒刑七月，於八十六年
    七月一日確定，嗣其中被判處有期徒刑四月及七月之二案經合併定其應執行之刑
    為有期徒刑十月，並與上開被判處有期徒刑六月（另有妨害公務案件，經本院判
    處拘役五十日）接續執行，而於八十七年八月六日縮刑期滿執行完畢，猶不知檢
    束慎行。其於九十年十月三十一日二十時五十八分（起訴書誤載為二十一時）許
    ，駕駛車牌號碼為二Ｈ－一八六七號自用小貨車，沿臺北縣三重市○○路往臺北
    橋方向行駛，行經三和路三段八十六號前，應注意汽車行駛時，駕駛人應注意車
    前狀況，並隨時採取必要之安全措施，依當時情形，並無不能注意之情事，竟疏
    未注意，致其所駕駛之上開自用小貨車車頭右側保險桿附近撞及沿同路同向行駛
    於前方由戊○○（業經檢察官為不起訴處分）所駕駛其後搭載林張來車牌號碼
    為ＩＴＰ－六一九號重機車後方，戊○○、林張來因而人車倒地，戊○○受有
    胸部鈍傷、多處挫傷、陳舊性肋骨骨折及左鎖骨骨折之傷害；林張來受有急性
    硬膜下出血、創傷性腦內出血之重傷害（經送醫後林張來已無法自主呼吸，需
    長期使用呼吸器，呈植物人之狀態，屬於身體、健康上重大不治或難治之傷害）
    。丁○○明知汽車駕駛人駕駛汽車肇事致人受傷或死亡，應採取救護或其他必要
    措施，並向警察機關報告，不得駛離，竟未下車察看，迅速駕車駛離現場而逃逸
    。嗣經不詳之路人記下車牌號碼而報警循線查獲。
二、案經被害人戊○○及被害人林張來之子丙○○訴由臺北縣政府警察局三重分局
    報請臺灣板橋地方法院檢察署檢察官偵查起訴。
    理  由
一、訊據被告丁○○矢口否認有上開公共危險等犯行，辯稱：伊當晚駕駛車牌號碼為
    二Ｈ－一八六七號自用小貨車從新竹上臺北，於晚上八點左右自高速公路下三重
    交流道，因該交流道晚上九點後才能左轉至臺北縣三重市○○路，故伊當時並無
    行經該肇事路段，於下三重交流道後，順著臺北縣三重市○○路走，遇到自強路
    左轉，到文化北路右轉，在附近麵攤喝酒吃麵後，到己○○家坐了半個小時後，
    甲○○（同案被告，業經檢察官為不起訴處分）就來借車使用云云。
二、惟查，右揭事實，業據被告於九十一年三月十九日檢察官偵查中供稱：「我九點
    之前到臺北，下三重交流道，還沒九點，．．．約九點左右借車給甲○○」等語
    ，復據告訴人即被害人戊○○、丙○○分別於警詢時、檢察官偵查中及本院審理
    時指述歷歷，且據證人即同案被告甲○○、證人即警員徐文瑞、證人乙○○、己○○分別於警詢時、檢察官偵查中及本院審理時證述明確，並有採證照片二十四
    張、林張來之診斷證明書四張、林張來之照片二張、行車執照、車籍作業系
    統－查詢認可資料、中華民國身心障礙手冊、道路交通事故調查報告表、戊○○
    之診斷證明書、臺北縣警察局三重分局厚德派出所呈報單、臺北縣政府消防局救
    護紀錄表、臺北縣三重市地圖各一份附卷可稽。且被害人戊○○確因本件車禍致
    重傷（經送醫後林張來已無法自主呼吸，需長期使用呼吸器，呈植物人之狀態
    ，屬於身體、健康上重大不治或難治之傷害）等情，亦有上開診斷證明書在卷可
    憑，復經本院依職權向馬偕紀念醫院函查及親赴臺北市萬華區之同仁醫院履勘屬
    實，有馬偕紀念醫院九十二年七月十一日馬院醫外字第九二一七一二號函、本院
    九十二年八月十三日勘驗筆錄各一份附卷可稽。次查，本件車禍發生後，肇事車
    輛逃逸，係由不詳之路人記下車牌號碼而報警循線查獲，且被告所駕駛之上開自
    用小貨車車頭右側保險桿與右前車門下方前端附近確有撞擊之新痕跡等情，業據
    證人即警員徐文瑞於檢察官偵查中證述屬實，且為被告所不爭執，並有上開臺北
    縣警察局三重分局厚德派出所呈報單、採證照片在卷足憑，且其車子外型及顏色
    亦與告訴人戊○○所指述之肇事車輛相符，足見被告所駕駛之上開自用小貨車確
    係肇事車輛。又依卷附之臺北縣三重市地圖觀之，被告既供稱係自新竹經由高速
    公路北上至三重交流道下來，順著重陽路走，到文化北路之己○○（綽號「阿文
    」）家等語，則由重陽路走三和路至己○○家比「由重陽路走自強路至己○○家
    」之車程顯然較短；被告係於案發當日晚上九時許將車借給甲○○使用一節，亦
    據被告供承如上，核與證人即同案被告甲○○、證人乙○○、己○○所證述之情
    節相符；依卷附之臺北縣政府消防局救護紀錄表所載，出勤通知時間為九十年十
    月三十一日二十時五十八分，顯見本件車禍實際發生時間當在此時之前且近接於
    此時；甲○○向被告借車後係與乙○○自己○○家出發，經三和路走重陽路上高
    速公路往淡水方向行駛，其行向恰與肇事車輛於肇事時之行向相反，且其經原路
    返回己○○家時亦已二十二時三十分以後，業經證人即同案被告甲○○及證人乙○○、己○○一致證述明確；足見本件車禍應係被告肇事，其與被告肇事之後將
    車借給甲○○使用之事實無涉至明。至案發時，早上六時到晚上九時從高速公路
    下來走重陽路之車子雖係禁止左轉三和路（業據證人即警員徐文瑞於本院審理時
    結證在卷，復經本院依職權勘驗屬實，有本院勘驗筆錄一份及照片六張附卷可稽
    ），惟被告肇事等情，其證據及理由業如前述，況就一般客觀情形而言，被告亦
    有違規左轉之可能，故此部分尚不能據為有利於被告之認定。又被告於警詢時供
    稱：於九十年十月三十一日二十時三十分許在三重市○○○路綽號「阿文」男子
    家中，甲○○向伊借用該車，伊有將車借甲○○使用云云，復於檢察官偵查中供
    稱：約九點左右借車給甲○○云云，於本院審理時則供稱：伊於案發當日晚上七
    點左右的時候在高速公路上跟己○○講電話，說伊晚上八時會到三重市會合，伊
    不知道阿文是誰，伊先去吃飯，有喝玉山高梁二杯，晚上八時左右的時候到己○○的住處，不到十分鐘甲○○就來借車云云（見本院九十二年二月七日訊問筆錄
    ），惟又供稱：伊下高速公路的時候約八時左右，吃完麵後就去己○○家，到己○○家約半個小時之後，甲○○就來借車云云（見本院九十二年三月三日訊問筆
    錄），其前後所述不一，實難採信。再者，被告及同案被告甲○○經本院送請法
    務部調查局施行測謊鑑定結果，被告稱「當天渠沒有駕車撞及本案被害人所騎乘
    的機車；事故發生時渠已將系爭車輛借予甲○○使用」等語，經測試無情緒波動
    反應，研判未說謊；同案被告甲○○稱「當天渠沒有駕車撞及本案被害人所騎乘
    的機車；事故發生時渠沒有使用系爭車輛」等語，經測試呈情緒波動反應，研判
    有說謊等情，雖有該局九十二年五月二十日調科參字第０９２００１５８４４０
    號測謊報告書一份附卷可稽。但因測謊鑑定之過程，係以被告及同案被告甲○○
    對於事實之陳述，為判斷被告及同案被告甲○○陳述是否屬實之基礎，其性質上
    與被告及同案被告甲○○之自白並無差別，並非獨立於自白以外之一種證據，被
    告及同案被告甲○○此部分之陳述，既與上開據以認定被告有罪之證據不符，即
    無足採。按汽車行駛時，駕駛人應注意車前狀況，並隨時採取必要之安全措施，
    道路交通安全規則第九十四條第三項定有明文。查被告於上開時地駕駛上開自用
    小貨車，應注意遵守上開規定，且按當時情形，並無不能注意之情事，竟疏未注
    意而肇事，致被害人戊○○受傷及致被害人林張來受有重傷，為有過失。被告
    之過失行為與被害人戊○○之受傷、被害人林張來之受有重傷結果間均有相當
    因果關係。事證明確，被告之犯行應堪認定。
三、核被告所為，係犯刑法第二百八十四條第一項前段之過失傷害罪、第二百八十四
    條第一項後段之過失致重傷罪及第一百八十五條之四之駕駛動力交通工具肇事，
    致人受傷而逃逸罪。其中被告所為過失致重傷（林張來）部分，公訴人雖漏引
    刑法第二百八十四條第一項後段，但起訴事實已有論及，本院自得審理，併予
    明。被告以一過失傷害行為致戊○○受傷及林張來受有重傷，同時觸犯一個過
    失傷害罪及一個過失致重傷罪，為想像競合犯，應從一重之過失致重傷罪處斷。
    其所犯上開過失致重傷罪及駕駛動力交通工具肇事，致人受傷而逃逸罪間，犯意
    各別，構成要件互異，應分論併罰。又被告曾受如事實欄所述有期徒刑之執行完
    畢，有臺灣高等法院被告全國前案紀錄表一份在卷可稽，其於五年以內再犯本件
    有期徒刑以上之二罪，均為累犯，均應各依法加重其刑。爰審酌被告有上開構成
    累犯之前科，其因一時疏忽，致被害人戊○○、林張來分別受有傷害及重傷害
    ，肇事後復另行起意駕車逃逸，棄置被害人等於不顧，且增加偵查機關偵辦交通
    事件之困難，其智識程度、生活狀況、犯罪之動機、目的、手段、過失程度、犯
    罪所生之危害、犯罪後猶飾詞狡辯之態度及被告迄未與被害人及其家屬達成民事
    和解並賠償損失等一切情狀，量處如主文所示之刑，並定其應執行之刑，以示懲
    儆。
據上論斷，應依刑事訴訟法第二百九十九條第一項前段，刑法第一百八十五條之四、
第二百八十四條第一項、第五十五條、第四十七條、第五十一條第五款，罰金罰鍰提
高標準條例第一條前段，判決如主文。
本案經檢察官謝宗甫到庭執行職務。
中    華    民    國      九十二      年      八       月     二十九    日
                  臺灣板橋地方法院刑事第一庭
                                          法  官  楊  千  儀
右正本證明與原本無異。
如不服本判決，應於判決送達後十日內向本院提出上訴狀（應附繕本），上訴於臺灣
高等法院。
                                          書記官  吳  河  東
中    華    民    國      九十二      年      八       月     二十九    日
附錄本案論罪科刑法條全文
刑法第一百八十五條之四
駕駛動力交通工具肇事，致人死傷而逃逸者，處六月以上五年以下有期徒刑。
刑法第二百八十四條（過失傷害罪）
因過失傷害人者，處六月以下有期徒刑、拘役或五百元以下罰金，致重傷者，處一年
以下有期徒刑、拘役或五百元以下罰金。
從事業務之人，因業務上之過失傷害人者，處一年以下有期徒刑、拘役或一千元以下
罰金，致重傷者，處三年以下有期徒刑、拘役或二千元以下罰金。
（罰金已依罰金罰鍰提高標準條例提高為十倍）


司法院資訊處製作；財團法人民間司法改革基金會備份。
